【裁判字號】    89,上訴,1041
【裁判日期】    890920
【裁判案由】    違反毒品危害防制條例
【裁判全文】
臺灣高等法院高雄分院刑事判決                  八十九年度上訴字第一四一號
    上訴人
    即被告  乙○○原名楊志芳.
右上訴人因毒品危害防制條例案件，不服台灣屏東地方法院八十九年度訴字第一一一
七號中華民國八十九年六月二十一日第一審判決（起訴案號：台灣屏東地方法院檢察
署八十九年度偵字第二五六０號），提起上訴，本院判決如左：
    主  文
上訴駁回。
    事  實
一、乙○○（原名楊志芳），於民國八十五年間，因違反肅清煙毒條例、麻醉藥品管
    理條例案件，經原審法院判處有期徒刑三年二月、四月，定應執行刑有期徒刑三
    年四月確定，於八十七年三月十一日假釋，八十八年十月二十日撤銷假釋，（未
    構成累犯）因施用毒品案件，經原審法院以八十八年度毒聲字第二五六五號裁定
    令入戒治處所施以強制戒治一年，於八十八年十一月十日交付保護管束期滿，於
    八十八年十一月二十八日以八十八年度戒毒偵字第三六四號處分不起訴確定。詎
    乙○○復於八十九年二月十一日十七時十分許回溯二十四小時內之某時，在其生
    活起居之處所，施用第一級毒品海洛因一次，為警於八十九年二月十一日十七時
    十分許採尿送驗而查獲。
二、案經高雄市政府警察局苓雅分局移送台灣高雄地方法院檢察署檢察官偵查起訴。
    理  由
一、訊據上訴人即被告乙○○否認施用毒品犯行，辯稱：被告已很久沒有施用毒品云
    云。惟查，被告於八十九年二月十一日經警採其尿液送請高雄市立凱旋醫院檢驗
    結果，檢出嗎啡陽性反應，有該院八十九年三月十七日高市凱醫檢字第００五０
    七號煙毒尿液檢驗成績書一紙附卷可稽。據醫學臨床實驗及英國藥學會出版
    Isolation and. Indentifcation of Drugs一書第二九三頁載明：海洛因經施用
    入人體後，在體內迅速水解成  6-Monoacety Imorphine再緩緩繼續水解成嗎啡
    ，然後再循嗎啡之代謝方式排出：：：同書第四三一至四三二頁並載有：：：
    嗎啡經注射入人體後，約百分之五十以上於八小時內自尿中排出；至廿四小時排
    出約百分之九十；但四十八小時後仍有微量可檢出等語。惟通常健康成人一次注
    射嗎啡十五公絲，而以現行採用蟻醛硫酸試液及鉬酸銨硫酸試液檢驗其尿液時，
    注射後八小時內所排尿液易於檢出；已據行政院衛生署藥物食品檢驗局以 (81)
    藥檢壹字第八一一四八八五號函、(73)藥檢壹字第三０二二一號函說明綦詳，被
    告有施用毒品之前科，被告於八十九年二月十一日十七時十分許經警方採尿送驗
    ，既有嗎啡陽產反應，足徵被告確有於八十九年二月十一日十七時十分許回溯二
    十四小時內之某時施用毒品海洛因，被告上開辯解，顯係卸責之詞，不足採信。
    又被告前因施用毒品案件，經原審法院以八十八年度毒聲字第二五六五號裁定令
    入戒治處所施以強制戒治一年，於八十八年十一月十日交付保護管束期滿，於八
    十八年十一月二十八日以八十八年度戒毒偵字第三六四號處分不起訴確定，有該
    不起訴處分書及台灣高雄地方法院檢察署刑案資料查註紀錄表在卷足憑，其於五
    年內再犯毒品危害防制條例第十條第一項之罪，經原審法院裁定令入戒治處所施
    以強制戒治，亦有原審法院八十九年毒聲字第三三八六號裁定附卷可參，事證明
    確，被告犯行洵堪認定。
二、按毒品危害防制條例第十條規定，施用第一級、第二級毒品之罪者，檢察官應先
    將被告送勒戒處所觀察、勒戒，經觀察、勒戒後，認有繼續施用毒品傾向者，應
    由檢察官聲請法院裁定令入戒治處所施用強制戒治，強制戒治期滿或保護管束期
    滿，應由檢察官直接為不起訴之處分，依此為不起訴處分後，五年內再犯第十條
    施用第一級、第二級毒品之罪，則不適用前開規定，此觀諸毒品危害防制條例第
    二十條第一項、第二項前段、第二十三條第一項、第二項之規定自明。被告既已
    因施用毒品案件，經保護管束期滿，而受不起訴處分在案，其於五年內再度施用
    第一級毒品，核其所為係犯毒品危害防制條例第十條第一項之施用第一級毒品罪
    。其持有第一級毒品海洛因後，進而施用，其持有行為應被施用行為所吸收，不
    另論罪。
三、原審依毒品危害防制條例第十條第一項、第二十三條第二項，並審酌被告前因施
    用毒品案件，經戒治期滿後仍不知悔悟，並隨即再犯，顯見其惡行不改，其吸用
    足以導致精神障礙、性格異常，甚至造成生命危險之第一級毒品，戕害一己之身
    體健康，所為尚未害及他人、犯後未能坦承犯行等一切情狀，量處有期徒刑一年
    。認事用法尚無不合，量刑亦稱妥適，被告上訴意旨否認犯罪，空言指摘原判決
    不當，並無可取，為無理由，應予駁回。
據上論斷，應依刑事訴訟法第三百六十八條，判決如主文。
本案經檢察官劉翼謀到庭執行職務。
中        華        民        國  八十九   年    九    月    二    十   日
                              臺灣高等法院高雄分院刑事第四庭
                                  審判長法官  莊  鎮
                                        法官  陳吉雄
                                        法官  陳啟造
右甲本證明與原本無異。
如不服本判決，應於判決送達後十日內向本院提出上訴狀，其未述理由者並應於提
出上訴狀後十日內向本院補提理由書（應附繕本)。
                                      書記官  劉金萍
中    華    民    國     八十九     年       九       月     二十二     日
附錄本判決論罪之法條：
毒品危害防制條例第十條第一項：
施用第一級毒品者，處六月以上五年以下有期徒刑。
                                                                        Ｆ


司法院資訊處製作；財團法人民間司法改革基金會備份。
